臺灣高等法院刑事裁定
110年度聲再字第396號
再審聲請人
即受判決人  蔡顯進




上列再審聲請人即受判決人因詐欺案件，對於本院108年度上易
字第1477號確定判決，聲請再審，本院裁定如下：
    主  文
再審之聲請駁回。
    理  由
一、聲請意旨略以：請求法官再查證，本案有許多不實造假，違
    反法理，經過修改、錯誤引述，使之回答有誤，每次言詞辯
    論中，有許多都引話進入，沒有意見。對於警詢的筆錄，我
    確實非常冤枉，法官問我對警詢筆錄有何意見，我回答沒意
    見，因為警詢筆錄是全部都會調到法院，所以我一直認為我
    在警詢時有確實回答，案子有在訴訟中，結果是只提供一小
    部分，這在我不知情下，我回答沒有意見，這是警方未完全
    將筆錄提供給法院，請查明。目前我有向大安分局聲請提供
    完整筆錄，附上聲請書，結果無法調得到，我對於筆錄證詞
    無法接受，因為筆錄是很清楚的說明事實，且無法查及聲請
    事實，請法官查明。我在民國106年就決定將房子出租，剛
    好同年10月跟水利會有訴訟官司，因為沒有收到開庭單，所
    以只是第一次有開庭，就因未收到而被法院判決拆屋還地，
    我就上訴高院，在訴訟中將房子請仲介出租，一切都交由仲
    介處理。我不可能會騙房客，況且有確實跟房仲與房客說這
    房子有訴訟中，這房子下面土地有三個地主，還在協調中。
    我發現從來沒有提出來的新事實跟新證據：瑠公水利會105
    年開始一直有協商簽到出席人員名單，可證明不可能我會租
    房子給房客，又不老實跟房告告知之事實，且有105年9月10
    日的附件一、106年1月16日的附件二、106年1月20的附件三
    、高等法院刑事判決書附件四、地方法院民事判決附件五、
    重點答辯理由附件六。我免費給房客兩個半月不算房租，在
    這時間內沒有告，等到7月份開始算租金後，7月9日就提告
    我跟仲介詐欺，索賠兩百多萬，後來才說營業登記無法申請
    下來，就偷偷錄音而錄音檔裡面都胡說，根本都是亂說，錄
    音檔也沒有按照辯論程序讓我跟房仲及房客三方面共同辯論
    ，我要提出異議不合法定程序進行，請求再審，真的非常冤
    云云。
二、按刑事訴訟法第420條於104年2月4日修正公布，該條第1項
    第6款修正為「因發現新事實或新證據，單獨或與先前之證
    據綜合判斷，足認受有罪判決之人應受無罪、免訴、免刑或
    輕於原判決所認罪名之判決者。」並增列第3項規定：「第1
    項第6款之新事實或新證據，指判決確定前已存在或成立而
    未及調查斟酌，及判決確定後始存在或成立之事實、證據。
    」該條項修正之立法理由謂：「再審制度之目的在發現真實
    並追求具體公平正義之實現，為求真實之發現，避免冤抑，
    對於確定判決以有再審事由而重新開始審理，攸關被告權益
    影響甚鉅，故除現行規定所列舉之證據外，若有新事實存在
    ，不論單獨或與先前之證據綜合判斷，合理相信足以動搖原
    確定判決，使受有罪判決之人應受無罪、免訴、免刑或輕於
    原判決所認罪名之判決者，應即得開啟再審程序。」因此，
    刑事訴訟法第420條第1項第6款修正後，聲請再審人所主張
    之新事實或新證據，單獨或與先前之證據綜合判斷，倘無法
    使法院合理相信，足以動搖原確定判決所認定之事實者，仍
    無從准予開啟再審程序。又聲請再審之理由，如僅對原確定
    判決認定事實之爭辯，或對原確定判決採證認事職權之行使
    ，任意指摘，或對法院依職權取捨證據持相異評價等情，原
    審法院即使審酌上開證據，亦無法動搖原確定判決，自非符
    合此條款所定提起再審之要件（最高法院106年度台抗字第8
    38號裁定意旨參照）。
三、經查，再審聲請人即受判決人蔡顯進因詐欺案件，對本院10
    8年度上易字第1477號第二審確定判決聲請再審，然並未附
    具原確定判決之繕本，亦未具體敘明有刑事訴訟法第420條
    或第421條所列舉之再審原因事實及具體理由。本院於110年
    8月6日命其於裁定送達後5日內補正，聲請人雖分別於110年
    8月23日、27日、9月1日、10月14日，出具再審狀補正原確
    定判決，觀所提之書狀內容，仍係就其主觀上並無詐欺之犯
    意，據以為否認犯罪之抗辯主張，然此部分已據原確定判決
    就調查證據之結果，於理由內具體說明何以不足採信，是聲
    請人無非係對原確定判決已說明論斷之事項及調查評價、判
    斷之證據，再憑己見為相異評價之主張，按上說明，自與法
    定再審要件不符。至於聲請人書狀所檢附之請求大安分局提
    供警詢筆錄函、診斷證明書、筆錄內容影本、起訴書證據清
    單、刑事答辯狀、臺北市政府警察局大安分局110年8月18日
    函覆調閱警詢筆錄、簽到單、委託書、答辯書、臺灣臺北地
    方法院108年度訴字3983號民事判決、錄音譯文、本院106年
    度金訴字第20號民事判決、臺灣銀行牌告匯率等資料，聲請
    人並未具體敘明有何刑事訴訟法第420條、第421條所列舉之
    再審原因及具體事實，或足資判斷原確定判決對於事實認定
    有何錯誤、再審事由存在之證據，顯係聲請人一己之認作主
    張，難認該證據內容有何足以動搖原確定判決認定事實之蓋
    然性。另聲請人以未給予與證人共同辯論之機會，指謫有未
    經合法證據調查程序云云，然原確定判決就此部分已說明無
    重複傳喚調查必要之理由(見原確定判決第3頁)，此部分之
    主張，自與再審程序之法定要件不符。是本件聲請與再審規
    定要件不合，應予駁回。
四、按聲請再審之案件，除顯無必要者外，應通知聲請人及其代
    理人到場，並聽取檢察官及受判決人之意見。但無正當理由
    不到場，或陳明不願到場者，不在此限。前項本文所稱「顯
    無必要者」，係指聲請顯屬程序上不合法且無可補正或顯無
    理由而應逕予駁回，刑事訴訟法第429條之2、法院辦理刑事
    訴訟案件應行注意事項第177條之4分別定有明文。本件再審
    之聲請，有如前述顯無理由之情形，本院認無通知聲請人到
    場之必要，附此敘明。
據上論斷，應依刑事訴訟法第434條第1項，裁定如主文。　　
中　　華　　民　　國　　110 　年　　10　　月　　29　　日
                  刑事第十四庭  審判長法　官  黃斯偉
                                      法　官  黎惠萍
                                      法　官  許泰誠
以上正本證明與原本無異。
不得抗告。
                                       書記官  朱子勻
中　　華　　民　　國　　110 　年　　10　　月　　29　　日